# Les débuts avec <i class="fab fa-r-project"></i>

```{r, echo = FALSE}
if (!file.exists(here("images", "r_first_ahorst.png"))) {
  download.file(
    url = "https://github.com/allisonhorst/stats-illustrations/raw/master/rstats-artwork/r_first_then.png", 
    destfile = here("images", "r_first_ahorst.png")
  )
}
```

.center[<img src = "images/r_first_ahorst.png" width = "45%" />]

---

# <i class="fab fa-r-project"></i> 

.center[<img src = "images/R-startup.svg" width = "70%" />]

.footnote[
[Thomas Lin Pedersen <i class="fab fa-twitter"></i>](https://twitter.com/thomasp85/status/961553618196418560)
]

--

<img src = "images/shocked-face-with-exploding-head_1f92f.png" style = "position: absolute; top: 40%; left: 45%"/>

---

# <i class="fab fa-r-project"></i> 

.center[<img src = "images/R-startup-all.svg" width = "70%" />]

.footnote[
[Thomas Lin Pedersen <i class="fab fa-twitter"></i>](https://twitter.com/thomasp85/status/961553618196418560)
]

---
class: part-slide

# Sauvegarder<br>le code<br>...<br>pas l'environnement !

---

# Sauvegarder le code

.pull-left.font150[

Les scripts :
 
* "*standards*" dans un fichier `.R`

* "*Rmarkdown*" dans un fichier `.Rmd`

]

.pull-right.font150[

Les "données" :

* un objet dans un `.rds`

* une liste d'objet dans un `.Rdata`

]

---
class: part-slide

# Utiliser un IDE<br><img src = "images/nerd-face_1f913.png" /><br>("Integrated Development Environment")

---

# Utiliser un IDE

.font150[

* RStudio :  
    https://www.rstudio.com/products/rstudio/download/#download

* Emacs + ESS :  
    https://ess.r-project.org

* vim + Nvim-R :  
    https://medium.com/free-code-camp/turning-vim-into-an-r-ide-cd9602e8c217

* Visual Studio + RTVS :  
    https://docs.microsoft.com/en-us/visualstudio/rtvs
    
]
    
---
class: part-slide

# Faire<br>*Table Rase*<br>à<br>Chaque Démarrage !

---

# Faire *table rase* à chaque démarrage !

.center[<img src = "images/R-startup-session.svg" width = "70%" />]

---

# Faire *table rase* à chaque démarrage !

.center[<img src = "images/R-startup-session-zoom.svg" />]

---

# Faire *table rase* à chaque démarrage !

.font150[

Lorsque vous quittez <i class="fab fa-r-project"></i> :

* Ne pas enregistrer votre espace de travail (*workspace*<sup>&ast;</sup>)&nbsp;!

Lorsque vous démarrez <i class="fab fa-r-project"></i> :

* Ne pas charger l'espace de travail sauvegardé précédemment&nbsp;!

]

.footnote.font150[
<sup>&ast;</sup> Le *workspace* est automatiquement sauvegardé/chargé via un fichier nommé `.Rdata` (là où s'execute <i class="fab fa-r-project"></i>).
]

---

# Faire *table rase* ! Dans Windows

.center[<img src = "images/rwindows.png" />]

---

# Faire *table rase* ! Dans RStudio (*Tools > Global options*)

.center[<img src = "images/rstudio.png" />]

---

# Faire *table rase* !

.pull-left.font150[
+ Dans un Terminal

.center[<img src = "images/terminal.svg" />]

]

.pull-right.font150[
+ `.bash_profile`

```{r, echo = FALSE, eval = FALSE}
x <- carbon$new("alias R='R --no-save --no-restore-data'")
x$template <- "cobalt"
x$carbonate(file = here("images", "bash_profile.svg"))
x$stop_all()
# x$uri()
```

.center[<img src = "images/bash_profile.svg" />]

]

---
class: part-slide

#  Comment Réinitialiser <i class="fab fa-r-project"></i> ?<br><img src = "images/thinking-face_1f914.png" />

---
class: part-slide

# Avec<br>`rm(list = ls())`<br>?

---

# Avec `rm(list = ls())`?

.center[<img src = "images/face-screaming-in-fear_1f631.png" />]

.font150[

> If the first line of your R script is
> 
> `rm(list = ls())`
> 
> I will come into your office and SET YOUR COMPUTER ON FIRE 🔥.
> 
> --- Jenny Bryan

]

---

# Que ne fait pas `rm(list = ls())` ?

.font150[

* Réinitialiser la session <i class="fab fa-r-project"></i> en cours

* Réinitialiser les `options()`  
    &#x2192; `options(stringsAsFactors = FALSE)`<sup>&ast;</sup>

* Réinitialiser le répertoire de travail  
    `getwd()` &#x2192; `setwd()`

* Réinitialiser les extensions <i class="fab fa-r-project"></i> attachées

]

.footnote.font150[
<sup>&ast;</sup>Valeur par défaut <i class="fab fa-r-project"></i> v4.0.0 ([Kurt Hornik: stringsAsFactors](https://developer.r-project.org/Blog/public/2020/02/16/stringsasfactors/)).
]

---

# Mais alors que fait `rm(list = ls())` ?

```{r, eval = FALSE, echo = TRUE}
help(rm)
```

.center[<img src = "images/rm-doc.png" />]

---
class: part-slide

# Comment réinitialiser <i class="fab fa-r-project"></i> ?<br><img src = "images/thinking-face_1f914.png" />

---
class: part-slide

# Redémarrer <i class="fab fa-r-project"></i> !<br><img src = "images/grinning-face-with-one-large-and-one-small-eye_1f92a.png" />

---

# Réinitialiser <i class="fab fa-r-project"></i>

.font150[

* Dans une console <i class="fab fa-r-project"></i>

    * Via le raccourci `Ctrl+D` 
    
    * Via la fonction `q()` dans une console <i class="fab fa-r-project"></i>
    
]

---

# Réinitialiser <i class="fab fa-r-project"></i>

.pull-left.font150[

* Dans RStudio :

    * Via le raccourci `Ctrl+Shift+F10`
    
    * Via le menu
]

.pull-right[
  .center[<img src = "images/restartr.png" />]
]
        
---
class: part-slide

# Démarrage de <i class="fab fa-r-project"></i><br>`.Renviron` & `.Rprofile`

---

# `.Renviron` & `.Rprofile`

* `.Renviron` - contient des variables d'environnement

* `.Rprofile` - contient du code <i class="fab fa-r-project"></i>

.center[<img src = "images/R-startup-dotfiles.svg" width = "60%" />]

---

# `.Renviron`

* `.Renviron` - contient des variables d'environnement

.center[<img src = "images/R-startup-environ-zoom.svg" />]

---

# `.Renviron`

* `.Renviron` - contient des variables d'environnement

```{r, echo = TRUE, eval = FALSE}
R_MAX_NUM_DLLS=300
GITHUB_PAT=abc123
TZ='Etc/UTC'
R_LIBS_USER=~/R/%p/%v
```

La variable `R_PROFILE_USER` permet de définir à partir de quel répertoire le `.Rprofile` est chargé.

```{r, echo = TRUE, eval = FALSE}
R_PROFILE_USER=~/.Rprofile # Par défaut
```

---

# `.Rprofile`

.center[<img src = "images/R-startup-dotfiles.svg"  width = "70%" />]

---

# `.Rprofile`

.center[<img src = "images/R-startup-profile-zoom.svg" />]

---

# Peut-on mettre tout dans `.Rprofile` ?

.font120[

* Définir un dépôt CRAN

* Écrire un message d'accueil

* Personnaliser l'invite de commandes

* Modifier les options d'affichage (*p.ex.*, largeur en nombre de caractères `options(width = 120)`)

* Charger des extensions <i class="fab fa-r-project"></i> fréquemment utilisées

* Ajouter des raccourcis et/ou alias à des fonctions

* ...

]

.center.font150[Mais, **ATTENTION** !]

---

# `.Rprofile` et reproductibilité

.font150[

Ce qui figure dans le fichier `.Rprofile` :

* Ne doit avoir aucune incidence sur un script `.R` ou `.Rmd`

* A pour objectif d'être utilisé uniquement de façon interactive (directement dans la console)

]

```{r}
options(repos = c(CRAN = "https://cran.rstudio.org"))

if (interactive()) {
  options(width = 120)
}
```

---

# `.Rprofile` et reproductibilité

.center[<img src = "images/R-startup-profile.svg" width = "70%" />]

Le `.Rprofile` est chargé dans l'environnement à chaque execution d'un processus R (`Rscript` et `R`).

---

# Mon `.Rprofile`

.pull-left[
.center[<img src = "images/Rprofile_code.png" width = "100%" />]
]

.pull-right[
.center[<img src = "images/Rprofile_console.png" width = "95%" />]
]

.footnote[
[<i class = "fab fa-github"></i> GitHub](https://github.com/mcanouil/mctemplates/blob/master/R/rprofile.R)
]

---

# Désactiver les fichiers de démarrage

.font150[

* `--vanilla` - pour désactiver le chargement de **tous les fichiers** de démarrage

* `--no-init-file` - pour désactiver le chargement du fichier `.Rprofile`

* `--no-environ` - pour désactiver le chargement du fichier `.Renviron`

]

---
class: part-slide

#  `setwd(...)` en première ligne ...

---

#  `setwd(...)` en première ligne ...

.center[<img src = "images/face-screaming-in-fear_1f631.png" />]

.font150[

> If the first line of your R script is
> 
> `setwd("C:\Users\jenny\path\that\only\I\have")`
> 
> I will come into your office and SET YOUR COMPUTER ON FIRE 🔥.
> 
> --- Jenny Bryan

]

---
class: part-slide

# Faisons le Point sur `setwd()` !<br><img src = "images/face-with-uneven-eyes-and-wavy-mouth_1f974.png" />

---

# Faisons le Point sur `setwd()` !

.pull-left.code150[

```{r, echo = TRUE, eval = FALSE}
library(ggplot2)

setwd("/path/to/a/directory/on/my/laptop/data")

df <- read.delim("data.csv")

p <- ggplot(df, aes(x, y)) + geom_point()

ggsave("../figs/scatterplot.png")
```

]

.pull-right.code150[

```{r, echo = TRUE, eval = FALSE}
library(ggplot2)

setwd("/path/to/a/directory/on/my/laptop/data")

df <- read.delim("data.csv")

p <- ggplot(df, aes(x, y)) + geom_point()

setwd("/path/to/a/directory/on/my/laptop/figs")

ggsave("scatterplot.png")
```

]

---

# Faisons le Point sur `setwd()` !

.center[<img src = "images/setwd_example.png" width = "80%" />]

---

# L'extension <i class = "fab fa-r-project"></i> `here`

```{r, echo = FALSE}
if (!file.exists(here("images", "here_ahorst.png"))) {
  download.file(
    url = "https://github.com/allisonhorst/stats-illustrations/raw/master/rstats-artwork/here.png", 
    destfile = here("images", "here_ahorst.png")
  )
}
```

.pull-left[
.center[<img src = "images/here_ahorst.png" />]
]

.pull-right.code60[

```{r}
here::here()
here::i_am("rstartup.Rmd")
here::i_am("Rmd/content.Rmd")
fs::dir_tree(here::here(), recurse = FALSE)
```

]

---

# Utiliser un Mode "Projet" via une IDE

.font150[

* Démarrer un projet A :

    1. Démarre R.
    
    2. Défini le répetoire de travail de R comme la racine du projet A.

* Passer d'un projet A à un project B :

    1. Redémarre R.
    
    2. Défini le répetoire de travail de R comme la racine du projet B.
    
]

---

# Utiliser un Mode "Projet"

.font150[

* [__"What They Forgot to Teach You About R"__](https://rstats.wtf/project-oriented-workflow.html) --- Jenny Bryan & Jim Hester

* [__"Project-oriented Workflow"__](https://www.tidyverse.org/articles/2017/12/workflow-vs-script/) --- Jenny Bryan

]

---

# Workflow

```{r, echo = FALSE}
if (!file.exists(here("images", "workflow_ahorst.jpg"))) {
  download.file(
    url = "https://github.com/allisonhorst/stats-illustrations/raw/master/other-stats-artwork/workflow.jpg", 
    destfile = here("images", "workflow_ahorst.jpg")
  )
}
```

.center[<img src = "images/workflow_ahorst.jpg" width = "80%"/>]

---

# Lectures Utiles

.font150[

* [__"Code Smells and Feels"__](https://www.youtube.com/watch?v=7oyiPBjLAWY) --- Jenny Bryan

* [__"Advanced R"__](https://adv-r.hadley.nz/) --- Hadley Wickham

* [__"Project-oriented Workflow"__](https://www.tidyverse.org/articles/2017/12/workflow-vs-script/) --- Jenny Bryan

* [__"R for Data Science"__](https://r4ds.had.co.nz/) --- Garrett Grolemund & Hadley Wickham

* [__"What They Forgot to Teach You About R"__](https://rstats.wtf/) --- Jenny Bryan & Jim Hester

]
